臺灣高雄地方法院刑事裁定
111年度聲再字第9號
再審聲請人  
即受判決人  傅美霞


代  理  人  王子豪律師
上列再審聲請人即受判決人因偽造文書等案件，對本院於中華民
國111年5月25日所為110年度訴字第595號確定判決（起訴書案號
：臺灣高雄地方檢察署109年度偵字第873號），聲請再審暨停止
刑罰之執行，本院裁定如下：
    主  文
再審暨停止刑罰之執行之聲請均駁回。
    理  由
一、聲請再審意旨略以：
　㈠針對辦理汽車貸款部分：再審聲請人即受判決人甲○○（下稱
    聲請人）於原審審理期間，因手機相簿遭系統自動上傳至雲
    端儲存空間，其後聲請人又未能支付手機雲端空間費用而無
    法下載相片，故無法取得有利之證據，使聲請人遭原審認定
    有罪，復因聲請人提供之地址為戶籍址，而該地實際上為聲
    請人之遠親居住，致使聲請人錯失上訴期間，而致原審判決
    確定。然聲請人於原審判決確定後，於民國111年8月8日支
    付手機雲端空間費用，赫然發現該雲端空間有一封由原判決
    告訴人石○○親筆簽名並傳給聲請人之授權書，其上所載內容
    足證聲請人係獲得告訴人之授權始替告訴人辦理汽車貸款，
    故聲請人自始未有偽造、行使偽造私文書及盜用他人印文之
    犯意，更無詐欺他人之故意，而不構成任何犯罪。又告訴人
    委由聲請人辦理汽車貸款時，係請告訴人之母親將告訴人之
    汽車、機車行照、郵局存摺、身分證及健保卡之相片傳給聲
    請人，前開照片亦在手機雲端空間內，而聲請人與告訴人之
    母親素昧平生，倘非經由告訴人授權聲請人辦理汽車貸款，
    告訴人之母親不可能將前開照片傳予聲請人，益徵聲請人確
    實獲得告訴人之授權，以上照片均屬得作為再審理由之新證
    據；又聲請人係在告訴人同意下，與告訴人一同前往刻印用
    於汽車貸款撥款帳戶之圓形印章，然告訴人對於是否授權聲
    請人刻印乙節，於偵查中及審理中有明顯前後矛盾之指訴，
    原審判決竟漏未斟酌此情，係對已發現之重要證據未予調查
    斟酌，故依照刑事訴訟法第420條第1項第6款、第3項聲請再
    審等語。
　㈡針對申請信用卡並刷卡消費部分：聲請人係經過告訴人之同
    意始幫告訴人填寫玉山銀行信用卡之申請書，並於申請當時
    就已經向告訴人表示希望自己能使用該卡。聲請人自始認為
    已經獲得告訴人同意，故於收到信用卡後即拿去消費，故聲
    請人於使用該信用卡時主觀上不具備詐欺故意及行使偽造私
    文書之故意，原審判決竟漏未審酌前情及告訴人有多次指訴
    前後不一致且顯不可信之情形，係對於已存在之重要證據未
    予調查，故依照刑事訴訟法第420條第1項第6款、第3項聲請
    再審等語。　
二、程序方面：
  ㈠按聲請再審，由判決之原審法院管轄，並應以再審書狀敘述
    理由，附具原判決之繕本及證據，提出於管轄法院為之。但
    經釋明無法提出原判決之繕本，而有正當理由者，亦得同時
    請求法院調取之，刑事訴訟法第426條第1項、第429條分別
    定有明文。經查，聲請人因偽造文書等案件，經本院以110
    年度訴字第595號刑事判決（下稱原確定判決）判處有罪，
    於111年6月29日確定，聲請人以原確定判決為聲請再審對象
    並向本院聲請再審，並無不合；又聲請人於111年8月15日對
    本院原確定判決聲請再審，並提出原確定判決之繕本及聲請
    再審之證據，有刑事再審聲請暨停止執行聲請狀在卷可稽（
    院卷第5至17頁、第29至65頁），是此部分程序應認合法。
　㈡又按聲請再審之案件，除顯無必要者外，應通知聲請人及其
    代理人到場，並聽取檢察官及受判決人之意見，刑事訴訟法
    第429條之2前段定有明文。本院已依法通知聲請人及代理人
    到場，並聽取檢察官及聲請人之意見，有本院111年8月22日
    雄院國刑開111年聲再字第9號函、臺灣高雄地方檢察署111
    年8月25日雄檢信棉111蒞9300字第1119064973號函及本院11
    1年8月26日訊問筆錄附卷可稽（院卷第85頁、第103至110頁
    ），是此部分亦已給予聲請人充分程序保障，合先敘明。
三、按刑事訴訟法第420條第1項第6款關於得為再審之原因規定
    ，雖修正為「因發現新事實或新證據，單獨或與先前之證據
    綜合判斷，足認受有罪判決之人應受無罪、免訴、免刑或輕
    於原判決所認罪名之判決者」，並增列第3項：「第一項第
    六款之新事實或新證據，指判決確定前已存在或成立而未及
    調查斟酌，及判決確定後始存在或成立之事實、證據」，但
    仍須以該所稱的新事實或新證據，確實足以動搖原確定判決
    所認定的犯罪事實，亦即學理上所謂的確實性（或明確性、
    顯著性）要件，必須具備，方能准許再審。而聲請再審案件
    之事證是否符合此項要件，其判斷當受客觀存在的經驗法則
    、論理法則所支配，並非聲請人任憑主觀、片面自作主張，
    就已完足。故倘聲請人所主張之新事實或新證據，若自形式
    上觀察，根本與原判決所確認之犯罪事實無何關聯，或單獨
    或與先前之證據綜合判斷，無法產生合理懷疑，不足以動搖
    原確定判決所認定之事實者，或對判決確定前已存在且已審
    酌之證據、事實，為不同之評價，當然無庸贅行其他無益之
    調查，即不能據為聲請再審之原因，自無准予再審之餘地。
四、本院調閱原確定判決全案卷宗，並聽取聲請人及檢察官之意
    見後，認定如下：
  ㈠針對辦理汽車貸款部分：
　⒈聲請人固提出手機雲端空間之照片數枚，主張發現新證據，
    足認聲請人係經由告訴人授權始申辦汽車貸款，故聲請人既
    得告訴人之同意，就偽造私文書、行使偽造私文書及詐欺部
    分犯行，足認應受無罪判決云云。然查，形式上觀之，前開
    照片固係未經原確定判決審酌之新證據，惟告訴人業於原確
    定判決警詢、偵查及審理中明確證稱：聲請人是有跟我說要
    詢問車貸的事，說頂多貸新臺幣40萬元，她會再問看看，所
    以我有把車子行照給她，但我還沒有同意要讓她貸款，後來
    我有問她辦得怎麼樣，她說還沒有，一直到車子被拖走了，
    我才知道聲請人有去貸款等語（見原確定判決第5至6頁），
    則依告訴人所證，其僅知悉聲請人要借用其行照詢問汽車貸
    款，並未同意或授權聲請人使用其名義申辦汽車貸款。再者
    ，倘若聲請人確實得到告訴人之同意或授權始使用告訴人之
    名義申請汽車貸款，縱使其所稱手機照片因上傳至雲端空間
    且未付費而無法取得乙節屬實，其亦可於原確定判決審理中
    提出此抗辯，然審閱全卷，均未見聲請人曾陳述此情，況聲
    請人所提出之「告訴人傳送由告訴人親簽授權聲請人辦理汽
    車貸款之照片影本乙份」，僅係由不詳之人、在不詳紙張書
    寫「石○○（限汽車貸款使用）」等字之照片1張。聲請人代
    理人固於本院表示前開字樣對照既有卷證內告訴人與聲請人
    之字跡，確實是告訴人本人書寫而非聲請人云云（院卷第10
    8頁），惟縱使前開字樣確係告訴人所書，然其上未有聲請
    人之姓名，亦未有關於告訴人授權聲請人辦理汽車貸款事宜
    之隻字片語，單憑短短一行出處不詳、契約兩造不詳、日期
    不詳、授權範圍不詳之字句，自難作為聲請人確實獲得告訴
    人授權或同意之憑據。
　⒉聲請人另提出告訴人之汽機車行照、郵局存摺封面、身分證
    及健保卡之照片，主張倘非經由告訴人授權聲請人辦理汽車
    貸款，告訴人之母親不可能將前開照片傳予聲請人，益徵聲
    請人確實獲得告訴人之授權云云。然查，縱如同聲請人所述
    係告訴人之母親傳送予聲請人（此部分聲請人並未提出證據
    證明照片來源確實係告訴人之母親，僅以相片畫素較低而稱
    並非聲請人自行拍照），然仍無足證明告訴人確已授權聲請
    人辦理汽車貸款，蓋聲請人取得告訴人前揭照片之原因多端
    ，非僅可能係因辦理汽車貸款；而聲請人除提出前揭照片外
    ，未能說明照片與告訴人同意或授權聲請人辦理汽車貸款之
    關聯，況告訴人已於原確定判決中證述其提供汽車行照僅係
    供聲請人「詢問」貸款事宜之用，而非已經「同意或授權」
    聲請人代為辦理汽車貸款，業如前述，又系爭汽車貸款經撥
    款後係匯至告訴人名下之土地銀行帳戶，則聲請人提出告訴
    人之郵局存摺封面照片，亦難認與本案有何關聯。
　⒊聲請人復主張聲請傳喚證人溫○○，表示該證人曾現場見聞告
    訴人請求聲請人協助辦理本件之汽車貸款云云。然按刑事訴
    訟法第429條之3規定聲請再審得同時釋明其事由聲請調查證
    據，乃指依該證據之內容形式上觀察，無顯然之瑕疵，可以
    認為足以動搖原確定判決，惟若無法院協助，一般私人甚難
    取得者而言。此與於刑事審判程序，當事人為促使法院發現
    真實，得就任何與待證事實有關之事項，聲請調查證據，且
    法院除有同法第163條之2第2項各款所示情形外，皆應予調
    查之情況，截然不同。經查，聲請人聲請傳喚證人溫○○，實
    屬調查證據之請求，此與聲請再審之要件未符，該證人既須
    再經傳喚調查，此項證據依形式上觀察，自非不須經過調查
    程序，即可認為確實足以動搖原確定判決之結果，而足為對
    再審聲請人有利認定之證據，核與聲請再審之要件未符，是
    參諸前開說明，自非屬刑事訴訟法第420條第1項第6款所規
    定「確實之新證據」甚明。
　⒋聲請人另稱其係在告訴人同意下始刻印用於汽車貸款撥款帳
    戶之告訴人姓名之印章，而告訴人對於前開授權聲請人刻印
    乙節，於偵查中及審理中有明顯前後矛盾之指訴，原審判決
    竟漏未斟酌此情，堪認本案具有再審理由云云。然查，聲請
    人所指「偵查中及審理中有明顯前後矛盾之指訴」，係指告
    訴人於偵查中表示並未與聲請人一同前往刻章，嗣後於審理
    中改證述前情屬實乙節，然原確定判決係以告訴人審判中之
    證述為據，認定聲請人確實係與告訴人一同前往刻章（見原
    確定判決第6至7頁），是原確定判決就此部分未有漏未斟酌
    重要證據之情形。該判決認定聲請人此部分仍構成犯罪之原
    因，係綜觀全卷事證後認定前端告訴人授權聲請人辦理汽車
    貸款事宜並不存在之故（見原確定判決第5至7頁），並非因
    該判決漏未斟酌聲請人實際上係與告訴人一同前往刻章之事
    實，況且該判決本即認定前情屬實。是以，原確定判決並不
    存在聲請意旨所指之重要證據未及調查斟酌之情形，此部分
    聲請意旨亦顯有誤會。
　㈡針對申請信用卡並刷卡消費部分：
　⒈聲請人主張告訴人針對申辦玉山銀行信用卡之地點、過程之
    供述前後矛盾，原審判決竟漏未斟酌，徒以告訴人說詞反覆
    之指訴即認定告訴人不知悉有申辦該信用卡之事實，而稱此
    部分為原審已存在而未及調查斟酌之新證據，得作為聲請再
    審之依據云云。然查，聲請人所指告訴人說詞反覆之部分，
    係指告訴人針對是否有在商場填寫信用卡申請書、抑或索取
    申請書後帶回去填寫乙節，於原判決偵查及審判中供述不一
    之情形，然無論告訴人「填寫」信用卡申請書之地點為何，
    告訴人從未證述其已「提出申請」欲申辦該信用卡，遑論告
    訴人自始表示並未授權聲請人代為申辦信用卡，業據原判決
    論述明確（見原確定判決第10頁），聲請意旨徒以告訴人是
    否「在商場」即填寫信用卡申請書乙節前後供述不一，即認
    定此係足以動搖原確定判決結果之重要證據，顯有誤會。
　⒉至聲請人另稱於申請信用卡時就已經向告訴人表示希望自己
    能使用該信用卡，故其自始認為已經獲得告訴人同意，則聲
    請人於使用該卡消費時主觀上不具備犯罪故意云云。然查，
    聲請人就此部分提出之證據僅有聲請人在原判決準備程序中
    之供述（見再證10），此無疑僅係聲請人單方之言，在卷內
    未有其他證據可佐之情況下，自難以此對聲請人為有利之評
    價；而原確定判決就此已詳予論述告訴人之證述較聲請人之
    陳述更為可採之理由，況聲請人於原審中已坦承：卡片寄來
    時我沒有跟告訴人說，附表的消費都是我消費的，這些告訴
    人都不知道，告訴人沒有同意我去刷卡等語（見原確定判決
    第10頁），是此部分亦未存在聲請意旨所稱之原審已存在然
    未及調查斟酌之新證據，難認具備再審事由。
　㈢綜上所述，聲請人所提出前揭證據，無論是單獨觀察，或與
    先前原判決引用之證據綜合判斷，均無法產生合理懷疑，不
    足以動搖原確定判決所認定之事實，欠缺再審證據須具備可
    合理懷疑得以動搖原確定判決所認定事實之顯著性，難認符
    合前述再審要件。故本件再審聲請無理由，應予以駁回，則
    其一併聲請停止本案刑罰之執行一節，因失所依附，亦應併
    予駁回。至於聲請人提出低收入戶證明影本，陳稱若執行刑
    罰，聲請人之家庭經濟將陷入困頓，未成年子女亦將陷入無
    人照顧之困境云云（院卷第15頁、第67頁），縱然屬實，惟
    此與聲請再審之事項無關，非本院應審酌事項，併此敘明。
五、依刑事訴訟法第434條第1項，裁定如主文。
中　　華　　民　　國　　111 　年　　9 　　月　　6 　　日
                  刑事第三庭  審判長  法　官  林青怡
　　　　　　　　　                    法  官  侯弘偉
　　　　　　　　　                    法  官  胡家瑋
以上正本證明與原本無異。
如不服本裁定，應於收受送達後10日內向本院提出抗告狀。
如因疫情而遲誤不變期間，得向法院聲請回復原狀。
中　　華　　民　　國　　111 　年　　9 　　月　　6 　　日
　　　　　　　　　　　　　　　　　　　書記官  簡雅文